---
title: "Tarea"
format: html
editor: visual
---

# Métodos de clasificación

Veremos un resumen de todos los métodos que hemos visto incluyendo Knn y Naive Bayes. Tened en cuenta que es un método de clasificación multiclase con más de 2 niveles.

## Cargamos librerías

```{r}
library(ggplot2)
library(ggpubr)
library(dplyr)
library(glmnet) ## regresiones logisitcas
library(caret) ### bayes y knn
library(e1071) ## bayes

```

## Cargamos datis

```{r}
# quitamos la primera columna
datos <- read.table("./yeast.data",header = F)[,-1]

```

Creamos las funciones que vamos a necesitar, es decir las funciones de transformación

```{r}
min.max.mean <- function(X) apply(X,2,function(x) (x-mean(x))/(max(x)-min(x)))
min.max.median <- function(X) apply(X,2,function(x) (x-median(x))/(max(x)-min(x)))
min.max <- function(X) apply(X,2,function(x) (x-min(x))/(max(x)-min(x)))
zscore <- function(X) apply(X,2,function(x) (x-mean(x))/sd(x))
l2 <- function(X) apply(X,2,function(x) x/sqrt(sum(x^2))) 



```

Para hacer las transformaciones, solamente necesitamos las variables numéricas.

```{r}
datos <- as.data.frame(datos)
datos.numericos <- datos[, which(unlist(lapply(datos, is.numeric)))]
clase <- datos$V10 <- as.factor(datos$V10)
colnames(datos.numericos) <- paste0("Var", rep(1:8))
### procedemos a crear una lista con todas las transformaciones

datos.lista <- list(
  raw = bind_cols(datos.numericos,clase=clase),
  zscore = bind_cols(zscore(datos.numericos),
                     clase = clase),
  l2 = bind_cols(l2(datos.numericos), clase = clase),
  media = bind_cols(min.max.mean(datos.numericos), clase =
                      clase),
  mediana = bind_cols(min.max.median(datos.numericos), clase =
                        clase),
  min_max = bind_cols(min.max(datos.numericos),
  clase = clase))

```

## Descriptiva Gráfica

Al ser demasiadas variables, podemos realizar un `melt`

```{r}
lista_graficos <- vector("list",length=length(datos.lista))
datos.melt <- lapply(datos.lista,reshape2::melt)

```

Podemos ver la cabecera de alguna transfomacion para ver el nombre nuevo de las variables

```{r}
head(datos.melt$zscore)
```

```{r}
for(l in 1:length(datos.melt)){
  
  X <- datos.melt[[l]]
  nombre <- names(datos.melt)[l]
  lista_graficos[[l]] <- ggplot(X,aes(y=value,fill=clase))+geom_boxplot()+ggtitle(nombre)+xlab("")+ylab("")
  
  
}

names(lista_graficos) <- paste0("plot",1:length(datos.lista))

lista_graficos$plot1
lista_graficos$plot2
lista_graficos$plot3
lista_graficos$plot4
lista_graficos$plot5
lista_graficos$plot6


```

Así por ejemplo la normalización min-max es la mejor, puesto que no tenemos outliers

Otra forma de ver la transfomración es mediante gráficos de densidad

```{r}
for(l in 1:length(datos.melt)){
  
  X <- datos.melt[[l]]
  nombre <- names(datos.melt)[l]
  lista_graficos[[l]] <- ggplot(X,aes(x=value))+geom_density()+ggtitle(nombre)+xlab("")+ylab("")
  
  
}

names(lista_graficos) <- paste0("plot",1:length(datos.lista))

lista_graficos$plot1
lista_graficos$plot2
lista_graficos$plot3
lista_graficos$plot4
lista_graficos$plot5
lista_graficos$plot6
```

Sin embargo, al ver la densidad, no tenemos una transformacion uniforme.

```{r}
corrplot::corrplot(cor(datos.numericos))
```

```{r}
corrplot::corrplot(cor(datos.lista$media[,-ncol(datos)]))
```

### Partición de datos

NOTA: PODEMOS CREAR LA PARTICIÓN CON `caret` o a mano, el 70 porciento de los datos. A mano sería

```{r}
set.seed(123456789)
n  <- nrow(datos)
idx <- sample(1:n,n*0.7)
### para conjunto de datos podemos realizar el split
datos.train.lista <- lapply(datos.lista, function(x) x[idx,])
datos.test.lista <- lapply(datos.lista, function(x) x[-idx,])

```

### Ejemplo regresión logística

https://rstudio-pubs-static.s3.amazonaws.com/38437_18a39a6487134d67b5f5e0d47221ec8d.html

https://rpubs.com/jkylearmstrong/logit_w\_caret

alpha=1 es lasso y 0 es ridge

```{r}
#cv es metodo de control
set.seed(123456789) #Se necesita una semilla
trControl <- trainControl(method = 'cv',
                          number = 5)
myfnlog <- function(x) train(clase ~ ., data = x, method = "multinom", trControl = trControl, trace = F)
#multinom se pone para varios datos
logistica.lista <- lapply(datos.train.lista,myfnlog)
#Se aplica a los datos de entrenamiento
logisita.pred <- vector("list",length = length(datos.lista))
#Se crea un vector del tamaño del vector lista
for(l in 1:length(datos.lista)){
  
  logisita.pred[[l]] <- predict(logistica.lista[[l]],datos.test.lista[[l]])
  
  
}
#Se llena el for desde el primer valor hasta el numero total de los datos lista
names(logisita.pred) <- names(datos.lista)
accuracy.regresion <- vector("numeric",length = length(datos.lista))

for(l in 1:length(datos.lista)){
  
  accuracy.regresion[l] <- confusionMatrix(datos.test.lista$raw$clase,logisita.pred[[l]])$overall[1]
  
  
}

names(accuracy.regresion) <- names(datos.lista)

### Este valor lo tienen que guardar solamente haremos por accuracy y kappa
### tenemos que mirar el objeto matconf

```

###Ridge

```{r warning=FALSE}
#cv es metodo de control
library(glmnet)
set.seed(123456789) #Se necesita una semilla
trControl <- trainControl(method = 'cv',
                          number = 5)
#entrenamiento de ridge
myfnridge <- function(x) train(clase ~ ., data = x, method = "glmnet", trControl = trControl, tuneGrid=expand.grid(alpha=0, lambda=seq(0,1,by=0.001)), trace = F)
#bucle de lista

ridge.lista <- lapply(datos.train.lista,myfnridge)
#Se aplica a los datos de entrenamiento

ridge.pred <- vector("list",length = length(datos.lista))
#Se crea un vector del tamaño del vector lista de ridge
for(l in 1:length(datos.lista)){
  
  ridge.pred[[l]] <- predict(ridge.lista[[l]],datos.test.lista[[l]])
  
  
}
#Se llena el for desde el primer valor hasta el numero total de los datos lista
names(ridge.pred) <- names(datos.lista)
accuracy.ridge <- vector("numeric",length = length(datos.lista))

for(l in 1:length(datos.lista)){
  
  accuracy.ridge[l] <- confusionMatrix(datos.test.lista$raw$clase,ridge.pred[[l]])$overall[1]
  
  
}

names(accuracy.ridge) <- names(datos.lista)

### Este valor lo tienen que guardar solamente haremos por accuracy y kappa
### tenemos que mirar el objeto matconf

```

```{r warning=F}
set.seed(123456789)

### para conjunto de datos podemos realizar el split
### lasso 1 ridge 0
datos.train.lista <- lapply(datos.lista, function(x) x[idx,])
datos.test.lista <- lapply(datos.lista, function(x) x[-idx,])

cvfit_lasso <- cv.glmnet(as.matrix(datos.train.lista$raw[,-ncol(datos)]),as.numeric(datos.train.lista$raw$clase),type.measure = "class",family="multinom", alpha = 0,nfolds = 4)

print(accuracy.ridge)
```

###Lasso
```{r warning=False}
#cv es metodo de control
library(glmnet)
set.seed(123456789) #Se necesita una semilla
trControl <- trainControl(method = 'cv',
                          number = 5)
#entrenamiento de ridge
myfnlasso <- function(x) train(clase ~ ., data = x, method = "glmnet", trControl = trControl, tuneGrid=expand.grid(alpha=1, lambda=seq(0,1,by=0.001)), trace = F)
#bucle de lista

lasso.lista <- lapply(datos.train.lista,myfnlasso)
#Se aplica a los datos de entrenamiento

lasso.pred <- vector("list",length = length(datos.lista))
#Se crea un vector del tamaño del vector lista de ridge
for(l in 1:length(datos.lista)){
  
  lasso.pred[[l]] <- predict(lasso.lista[[l]],datos.test.lista[[l]])
  
  
}
#Se llena el for desde el primer valor hasta el numero total de los datos lista
names(lasso.pred) <- names(datos.lista)
accuracy.lasso <- vector("numeric",length = length(datos.lista))

for(l in 1:length(datos.lista)){
  
  accuracy.lasso[l] <- confusionMatrix(datos.test.lista$raw$clase,lasso.pred[[l]])$overall[1]
  
  
}

names(accuracy.lasso) <- names(datos.lista)
```

